【裁判字號】    89,易,2823
【裁判日期】    890926
【裁判案由】    違反商標法
【裁判全文】
臺灣臺中地方法院刑事判決                        八十九年度易字第二八二三號
    公  訴  人  臺灣臺中地方法院檢察署檢察官
    被      告  乙○○
    選任辯護人  洪崇欽
右列被告因違反商標法案件，經檢察官提起公訴（八十九年度偵字第二五九四號），
本院判決如左：
    主  文
乙○○連續明知為於同一商品，使用相同於他人註冊商標之圖樣之商品而販賣，處拘
役肆拾日。如易科罰金，以佰元折算壹日。
扣案之如附表一所示之物均沒收。
    事  實
一、乙○○為台中市○○區○○街三十一巷十四號「展望行」玩具批發店之負責人，
    明知如附表二所示「HELLO KITTY」、「MY MELODY」商標名稱及圖樣，已分別由
    甲○○○○股份有限公司（下稱三麗鷗公司）向我國經濟部中央標準局（已更名
    為智慧財產局）申請註冊取得商標專用權，專用於各種裝飾燈、收錄音機、餐具
    、兒童玩具、衛生清潔用器具、貼紙、鐘錶及其組件等及其他應屬於本類之一切
    商品，均在專用期間內，且三麗鷗公司所生產之上開產品在國際、國內市場行銷
    多年，品質著有信譽，為業界及相關消費大眾所共知，未經取得許可或授權，竟
    基於意圖營利及欺騙他人之概括犯意，自八十八年十月間起，在前開「展望行」
    內，以每件新台幣（下同）六元至六十五元不等之價格，向不詳姓名之人，購入
    使用「HELLO KITTY」等商標名稱及圖樣之小檯燈、衛生紙盒、小扇子玩具、小
    立燈、喇叭、鬧鐘、餐具、玩具卡片、貼紙等物，在上址再以每件加一成之價格
    ，販賣予不特定之顧客。嗣於八十九年一月四日下午四時三十分許，經警在上址
    查獲，並扣得仿冒「HELLO KITTY」、「MY MELODY」商標名稱及圖樣之如附表一
    所示之物。
二、案經三麗鷗公司訴由台中市警察局第二分局報請臺灣臺中地方法院檢察署檢察官
    偵查起訴。
    理  由
一、訊據被告乙○○固坦承於右揭時地販賣侵害他人商標專用權衣服之事實，惟否認
    有何犯行，辯稱：伊不知所販賣之物為仿冒品，扣案物品係向金大原有限公司進
    貨，均係進口商以密封方式寄到店內，貨單上僅記明項目，進口商有告知均為合
    法物品，向進口商所進貨之價格較代理商低約三、四成，且扣案之小立燈、喇叭
    、部分鬧鐘均係將商標立體化，另「MY MELODY」之商標是使用在包裝上，非商
    品本身，應無侵害商標權云云。經查：
（一）右揭犯罪事實，業據告訴人三麗鷗公司之代理人林佳陵、謝孟馨分別於偵查及
      本院審理中指訴綦詳，核與證人許其忠於警訊中證述之情節相符，並有商標註
      冊證影本三份、照片二十幀附於偵查卷可稽，復有仿冒如附表一所示之物扣案
      可資佐證；被告雖另辯以不知係仿冒品云云，惟證人即金大原有限公司之負責
      人黃國明於偵查中到庭證稱：並未販賣本件扣案之物品予被告，且伊公司並未
      進口ＨＥＬＬＯ  ＫＩＴＴＹ產品賣予被告等語綦詳（見偵查卷第六十三頁背
      面），且前開扣案物品數量頗鉅，衡諸常情，於交易之當時，出賣人應會交付
      貨物之明細及發票予買受人，然被告無法提供相關資料以資證明；又被告既以
      販賣玩具為業，且曾向代理商購買三麗鷗公司之商品，業據被告供明在卷，對
      於其所販售之物品是否為真品或仿品應可辨認，參以被告於本院審理中供稱未
      經商標專用權人授權等語，而印有上開商標圖樣之商品在國內消費市場廣泛行
      銷，已為國內相關消費大眾所共知，被告既係以販售上開商品為業，其以低廉
      價格購入該商品販賣，豈有不知所販賣之物品為仿冒商品之理，是被告所辯，
      顯係卸責之詞，洵無足採。
（二）又按商標法第五條規定：「商標所使用之文字、圖形、記號、顏色組合或其他
      聯合式，應足以使一般商品購買人認識其為表彰商品之標識，並得藉以與他人
      之商品相區別」，雖就得申請做為商標者，僅限於文字、圖形、記號、顏色組
      合或其聯合式之平面圖樣，不包括「立體商標」，然此係因行政審查作業為顧
      及審查程序與公告之書面性、抽象性、簡便性、行政體系負荷可能等等因素，
      暫不容許商標專用權人將所有商標以立體呈現之型態註冊，此由司法院咨行政
      院之院字第一八七六號解釋謂：「如紙造或絹製花枝為商標，其商標之形狀、
      位置、排列、顏色，殊難保其永久確定不變」等語，得到證明，是申請做為商
      標者，僅限於文字、圖形、記號、顏色組合或其聯合式之平面圖樣，不包括「
      立體商標」，乃為避免商標「形狀、位置、排列、顏色」之改變，並未禁止商
      標之立體使用。
（三）又商標法並未於行政技術上尚未開放「立體商標註冊」時，禁止平面商標圖樣
      保護及於「商標商品化」、「立體化商品」；按商標法上「使用」一詞，散見
      於各條文中，其意義實非一致，商標法第六條所謂之商標使用，乃指商標之正
      當使用而言，商標專用權人應如何將其產品行銷市面，以免因「未使用」遭撤
      銷，與商標法第六十二條第一款所規定「使用他人商標之處罰」，處罰侵害他
      人商標專用權之不正當使用，其意義不可強其一致。換言之，縱使商標法申請
      登記暫不開放立體商標之註冊，亦不可當然認為將已註冊之商標圖樣立體化後
      ，不受商標法之保護，蓋如何申請商標專用權與商標專用權之保護範圍係屬二
      不同層次之觀念。又商標之功能，在於表彰商品之來源及保證商品之品質，而
      商標法所稱之「商標使用」，係指為行銷之目的，將商標使用於商品或其包裝
      、容器等物件上，而持有、陳列或散布，商標法第六條規定甚明，又依商標法
      施行細則第十五條規定：「商標圖樣之近似，以具有普通知識經驗之一般商品
      購買人，於購買實施以普通所用之注意，有無混同誤認之虞判斷之」，商標法
      第六十二條規定之「近似他人商標圖樣」之侵害態樣，當然包括侵害商標商品
      化或立體化商品，以保障商標專用權及消費者利益，此不僅合於商標法之文義
      解釋、歷史解釋與比較法解釋，亦符合人民之感情期待與法律常識。
（四）本案扣案之小立燈、喇叭及部分鬧鐘雖係將「HELLO KITTY」商標圖樣立體化
      ，有上開照片可參，惟按商標使用只要特徵足以使一般商品購買人認識其為表
      彰商品之表徵，並得藉以與他人商品相區別，並作為營業上商品之識別標識（
      參商標法第五條）即可，並未限定「平面」使用，或限定於「平面繪製」之樣
      ；本件被告將該表徵立體化，如立體造型之鬧鐘，亦為商標使用之一種型態，
      其有誤導消費者之意圖甚為明顯。。
（五）本件判斷系爭包裝盒上「MY MELODY」圖示，是否侵害告訴人之商標專用權，
      應依「異地異時隔離」原則及「通體觀察」原則為準，縱二者對照比較，能見
      其差別，但異時異地，個別觀察，則不易見其差別時，就仍構成近似；再者，
      依「通體觀察」原則，其外觀與告訴人之商標相仿，足以使具備普通知識經驗
      之商品購買者，施以通常之辨別及注意時，致生混淆，當已侵害告訴人之商標
      專用權。消費者與愛好者一見到系爭仿冒「HELLO KITTY」及「MY MELODY」商
      標之商品，加上使用「HELLO KITTY」及「MY MELODY」之外包裝標示，即會認
      為其為「HELLO KITTY」與「MY MELODY」，進而購買此種可愛動人之商品，故
      被告顯已抄襲告訴人公司之營業上商品之識別標識。
（六）綜上所述，被告前述所辯，顯係事後卸責之詞，不足採信。事證明確，被告之
      犯行洵堪認定。
二、核被告所為，係犯商標法第六十三條之販賣仿冒商標商品罪。被告先後多次犯行
    ，時間緊接，犯罪構成要件相同，顯係基於概括犯意反覆為之，應依刑法第五十
    六條之規定論以一罪，並依法加重其刑。爰審酌被告並無前科，有台灣台中地方
    法院檢察署刑案資料查註記錄表可按，其犯罪之動機、目的、手段、其品性及智
    識程度、犯罪所生之危害，及被告犯後態度等一切情狀，量處如主文所示之刑，
    並諭知易科罰金之折算標準。扣案如附表一所示之仿冒物品，係被告犯商標法第
    六十三條之罪所販賣之商品，應依商標法第六十四條之規定沒收之。
據上論斷，應依刑事訴訟法第二百九十九條第一項前段，商標法第六十三條、第六十
四條，刑法第十一條前段、第五十六條、第四十一條，罰金罰鍰提高標準條例第二條
，判決如主文。
本案經檢察官郭瑞祥到庭執行職務
中      華      民      國      八十九      年      九    月    二十六  日
                                    臺灣臺中地方法院刑事第四庭
                                        法  官  卓  進  仕
右正本證明與原本無異。
如不服本判決，應於判決送達後十日內向本院提出上訴狀，上訴於臺灣高等法院臺中
分院（須附繕本）。
                                        書記官
中      華      民      國      八十九      年      九    月    二十七  日
附錄本判決論罪科刑之法條：
商標法第六十二條：
意圖欺騙他人，有左列情事之一者，處三年以下有期徒刑、拘役或科或併科新台幣二
十萬元以下罰金：
一、於同一商品或類似商品，使用相同或近似於他人註冊商標之圖樣者。
商標法第六十三條：
明知為前條商品而販賣、意圖販賣而陳列、輸出或輸入者，處一年以下有期徒刑、拘
役或科或併科新台幣五萬元以下罰金。
附表一
  一、小檯燈五十六個
  二、衛生紙盒六個
  三、小扇子玩具六十八個
  四、小立燈三百七十五個
  五、喇叭三十五組
  六、鬧鐘九個
  七、餐具七十二個
  八、玩具卡片十九張
  九、貼紙三百四十一張


司法院資訊處製作；財團法人民間司法改革基金會備份。
